【裁判字號】    92,訴,1337
【裁判日期】    920829
【裁判案由】    債務不履行損害賠償
【裁判全文】
臺灣臺北地方法院民事判決    九十二年度訴字第一三三七號
    原      告  合記建設股份有限公司
    法定代理人  甲○○
    訴訟代理人  乙○○
    被      告  丙○
    訴訟代理人  丁○○
右當事人間請求債務不履行損害賠償事件，本院判決如左：
    主      文
被告應給付原告新台幣壹拾貳萬伍仟元，並自民國九十二年八月十二日起至清償日止
，按年息百分之五計算之利息。
原告其餘之訴駁回。
訴訟費用由被告負擔百分之十五，餘由原告負擔。
    事      實
甲、原告方面：
  一、聲明：被告應給付原告新台幣（下同）八十五萬元，及其中一十二萬五千元自
      民國八十八年二月一日起至清償日止、七十二萬五千自起訴狀繕本送達翌日起
      至清償日止，以週年利率百分之五計算之利息。
  二、陳述：兩造於八十八年五月十四日訂立合建契約書，約定由被告提供坐落台北
      縣中和市○○段二八張小段五七六－五及五八八－二二地號土地供原告投資興
      建地下二層地上十一層住宅大樓，原告應於簽約同時，交付保證金一十二萬五
      千元予被告，如因全體地主無法達成合建協議時，致無法以原簽約時之建蔽率
      、容積率申請建造執照時，則兩造合建契約自動解約及作廢（解除條件成就而
      失效），被告應於原告通知文到五日內至原告公司辦理解約，並以現金退還所
      收之全部保證金，及被告如未履行本契約約定時，除應將已收原告之保證金即
      時退還原告外，並須加倍賠償被告所收之保證金予原告，如被告之一違約造成
      損失，應由違約之被告負責賠償兩造之一切損失。詎八十九年六月有地主陳灣
      等五人拒不簽約，兩造合建契約已因解除條件成就而失效，爰依民法第二百五
      十九條、第二百六十條之規定，及合建契約第二條、第八條之約定，請求被告
      返還原告已依約交付保證金一十二萬五千元，及自八十八年二月一日起至清償
      日止之法定遲延利息，暨加倍賠償保證金一十二萬五千元、損害賠償六十萬元
      自起訴狀繕本送達翌日起至清償日止之法定遲延利息。
  三、證據：提出合建契約書、最高法院九十一年度台上第八四六號民事裁定暨確定
      證明書、請款單各一件、被告領取房租補貼款之支票影本十四紙、收據四十紙
      、統一發票十二紙。
乙、被告方面：
  一、聲明：原告之訴駁回。
  二、陳述：合建契約係住戶各別與原告簽約，簽約當時被告曾向原告確認全部住戶
      均同意簽約，且被告否認原告有依法解除契約並告知回復原狀，兩造合建契約
      亦未約定若一地主未能簽約，則其餘地主均應與之負連帶責任，故何來賠償之
      說。況原告自八十九年六月起即未依約支付房租補貼款，並向被告表示以保證
      金抵房租補貼款，則保證金不足抵扣房租補貼款，何來返還？
  三、證據：提出房屋租賃契約書、估價單各二件、原告八十八年八月一日合中字第
      ○○三號函一件。
    理      由
甲、程序方面：
  一、按當事人得以合意定第一審管轄法院。但以關於由一定法律關係而生之訴訟為
      限。前項合意，應以文書證之，民事訴訟法第二十四條定有明文。本件原告向
      本院對被告提起債務不履行損害賠償訴訟，本院固非被告住所地之法院，然依
      兩造所簽訂之合建契約書第十五條之約定，兩造因本契約所生糾紛，合意以本
      院為第一審管轄法院，是揆諸首揭規定，本院就本件債務不履行損害賠償訴訟
      自有管轄權，合先敘明。
  二、次按訴狀送達後，原告不得將原訴變更或追加他訴，但擴張或減縮應受判決事
      項之聲明者，不在此限，民事訴訟法第二百五十五條第一項第三款亦有明文。
      查本件原告於九十一年十一月四日起訴時，其應受判決事項之聲明為：「被告
      應給付原告八十五萬元。」、「前項給付金額並加付自八十八年一月一日起至
      清償日止，以年利率百分之五計算之利息。」，嗣於九十二年七月二十三日當
      場陳明其應受判決事項之聲明為：「被告應給付原告八十五萬元，及其中一十
      二萬五千元自八十八年二月一日起、七十二萬五千元自起訴狀繕本送達翌日起
      ，均至清償日止，按年利率百分之五計算之利息。」，，顯將原訴變更，惟屬
      應受判決事項聲明減縮，揆諸前揭規定，本院認應准許之。
乙、實體方面：
  一、本件原告起訴主張兩造於八十八年五月十四日訂立合建契約書，約定由被告提
      供坐落台北縣中和市○○段二八張小段五七六－五及五八八－二二地號土地供
      原告投資興建地下二層地上十一層住宅大樓，原告應於簽約同時，交付保證金
      一十二萬五千元予被告，如因全體地主無法達成合建協議時，致無法以原簽約
      時之建蔽率、容積率申請建造執照時，則兩造合建契約自動解約及作廢（解除
      條件成就而失效），被告應於原告通知文到五日內至原告公司辦理解約，並以
      現金退還所收之全部保證金，及被告如未履行本契約約定時，除應將已收原告
      之保證金即時退還原告外，並須加倍賠償被告所收之保證金予原告，如被告之
      一違約造成損失，應由違約之被告負責賠償兩造之一切損失。及八十九年六月
      有地主陳灣等五人拒不簽約，兩造合建契約已因解除條件成就而失效，爰依民
      法第二百五十九條、第二百六十條之規定，及合建契約第二條、第八條之約定
      ，請求被告返還原告已依約交付保證金一十二萬五千元，及自八十八年二月一
      日起至清償日止之法定遲延利息，暨加倍賠償保證金一十二萬五千元、損害賠
      償六十萬元自起訴狀繕本送達翌日起至清償日止之法定遲延利息等語。被告則
      否認原告有依法解除契約並告知回復原狀等語，資為抗辯。
  二、原告主張兩造於八十八年五月十四日訂立合建契約書，約定由被告提供坐落台
      北縣中和市○○段二八張小段五七六－五及五八八－二二地號土地供原告投資
      興建地下二層地上十一層住宅大樓，原告應於簽約同時，交付保證金一十二萬
      五千元予被告，及如因全體地主無法達成合建協議時，致無法以原簽約時之建
      蔽率、容積率申請建造執照時，則兩造合建契約自動解約及作廢（解除條件成
      就而失效），被告應於原告通知文到五日內至原告公司辦理解約，並以現金退
      還所收之全部保證金之事實，業據其提出與所述相符之合建契約書及被告領取
      房租補賠款之支票影本十四紙為證，復為被告所不爭執，自堪信為真實。
  三、原告主張兩造之合建契約因八十九年六月有地主陳灣等五人拒不簽約，解除條
      件成就已失效等語，固為被告所否認，然查，訴外人林一雄等人請求原告履行
      合建契約，業經臺灣高等法院九十年度上字第六九八號民事判決、最高法院九
      十一年度台上字第八四六號民事裁定確定，認為其他地主陳灣、林清秋、林清
      福、林清榮、林清圳等五人未與原告達成合建協議，依合建契約第二條第一項
      約定，因全體地主無法達成合建協議，合建契約因解除條件成就，而失其效力
      ，亦有原告提出之上開民事判決書、裁定書及確定證明為證，故兩造間之合建
      契約已因全體地主無法達成合建協議，自動解約及作廢，合建契約當然失其效
      力，無待當事人行使解除權，被告辯稱原告未依法解除契約並告知回復原狀，
      拒絕返還保證金，即非可採。又兩造合建契約既於八十九年六月間因解除條件
      成就而失其效力，則原告給付房租補貼款之契約義務亦不復存在，被告辯稱原
      告已以前揭保證金扣抵房租補貼款云云，亦無足採。
  四、依兩造不爭執之合建契約第二條第一項：「．．．或因全體地主無法達成合建
      協議，致使無法以原簽約時之建蔽率、容積率申請建造執照時，則合建契約自
      動解約及作廢（解除條件成就而失效），甲方（即被告）應於乙方（即原告）
      通知文到五日內到乙方公司辦理解約，並以現金退還所收之全部保證金。」之
      定，其他地主陳灣、林清秋、林清福、林清榮、林清圳等五人既未與原告達成
      合建協議，本件合建契約即因解除條件成就而失效，原告依合建契約第二條第
      一項約定，請求被告返還原告保證金一十二萬五千元，即無不合，惟有關此項
      保證金之返還期限，依前揭合建契約第二條第一項之約定，係於被告收到原告
      通知文到五日內，依民法第二百二十九條第一項，被告應自斯時起方負遲延責
      任，是原告請求被告給付此部分之法定遲延利息，應自起訴狀繕本送達五日即
      九十二年八月十二日起至清償日止，方屬可採。
  五、原告另依民法第二百五十九條、第二百六十條之規定，及合建契約第八條之約
      定，請求被告加倍賠償保證金一十二萬五千元、損害賠償六十萬元，然兩造合
      建契約第八條第五項固約定「甲方（即被告）如未履行本契約約定時，除應將
      已收乙方（即原告）之保證金即時退還甲方外，並須加倍賠償甲方所收之保證
      金予乙告，已施工之工程支出、其他因本大樓工程所衍生之一切費用及乙方已
      售房屋因而發生之一切損失等作為違約賠償金外，甲方仍應履行契約義務，並
      願放棄先訴抗辯權。」，第八項並約定「如甲方之一違約造成損害，應由違約
      之甲方負責賠償全體甲方及乙方之一切損失．．．」，惟依兩造所定合建契約
      第一條約定，被告所負之契約義務，僅為提供應有部分為四分之一之台北縣中
      和市○○段二八張小段五七六－五及五八八－二二地號等二筆土地，配合共有
      應有部分相關地主土地供住宅大樓建築基地與被告合作興建房屋，並未明示須
      負責其他相關土地地主提供土地。而被告已依約已交出房屋與土地搬遷他處，
      此為原告所不爭執，是被告已履行其依合約應盡之義務。而本件合建契約係因
      其他地主陳灣、林清秋、林清福、林清榮、林清圳等五人未與原告達成合建協
      議，致解除條件成就而失效，已如前述，並非因被告違反合建契約所致，且綜
      觀系爭合建契約全文，並無約定被告應對於其他地主之行為負擔何種責任，亦
      無約定被告應如何協助原告促使其他地主同意合建，再系爭合建契約書甲方部
      分僅有被告一人，並無其他地主，是原告主張被告未履行合建契約，應依上述
      合建契約第八條第五項、第八項規定，加倍賠償保證金一十二萬五千元、所受
      損害六十萬元並附加法定遲延利息，即無理由。
  六、從而，原告依合建契約第二條之約定，請求被告給付一十二萬五千元，及自九
      十二年八月十二日起至清償日止，按年息百分之五計算之利息，即無不合，應
      予准許；至其逾此範圍之請求，為無理由，應予駁回。
丙、據上論結：原告之訴為一部有理由，一部無理由，依民事訴訟法第七十九條但書
    ，判決如主文。
中      華      民      國    九十二    年      八      月    二十九    日
                                  民事第一庭法      官  陳盈如
右正本係照原本作成
如對本判決上訴，須於判決送達後廿日內向本院提出上訴狀
中      華      民      國    九十二    年      八      月    二十九    日
                                            法院書記官  高秋芬


司法院資訊處製作；財團法人民間司法改革基金會備份。
